【裁判字號】    88,保險,15
【裁判日期】    900430
【裁判案由】    給付保險金
【裁判全文】
臺灣臺南地方法院民事判決  八十八年度保險字第一五號
    原      告    甲○○
    訴訟代理人    楊慧娟律師
    被      告    國泰人壽保險股份有限公司  設台北市○○路○段二九六號
    法定代理人    乙○○      .
    訴訟代理人    黃正安律師
    複  代理人    蔡淑文律師
右當事人間請求給付保險金事件，本院判決如左：
    主    文
原告之訴及其假執行之聲請均駁回。
訴訟費用由原告負擔。
    事    實
甲、原告方面：
一、聲明：
(一)被告應給付原告新台幣（下同）一百九十萬元及自起訴狀繕本送達翌日起至清償日止
    ，按週年利率百分之五計算之利息。
(二)訴訟費用由被告負擔。
(三)願供擔保請准宣告假執行。
二、陳述：
(一)緣訴外人即原告之子嚴釗鍵於民國八十七年四月十三日向被告投保「國泰美滿人生三
    一二終身壽險」，保險金額三十萬元，並附加平安保險特約險一百萬元（下稱訟爭保
    險），均以原告為受益人，此有保險單可稽。八十八年六月十四日訴外人嚴釗鍵不幸
    因車禍死亡，原告乃檢附資料向被告申請給付保險金，詎被告竟謂「嚴釗鍵先生意外
    死亡保險金，經本公司審理無法給付保險金，其原因：經查本件因保費未繳，責任準
    備金不足代繳保費至事故日，保險單業已失效，故恕難受理申請之理賠給付」而拒絕
    給付。
(二)按本件保險之保險費係以年繳方式為之，依本件契約條款第六條約定第二期以後分期
    保險費到期未交付時，年繳或半年繳者，自催告到達翌日起三十日為寬限期間，逾寬
    限期間仍未交付者，契約始自寬限期間終了翌日起停止效力。惟本件保險費不但無未
    繳情事，亦從未接獲被告之催告，故原告接獲被告前述不予理賠之通知後甚感訝異，
    乃向被告查詢，卻被覆以「已變更以月繳方式繳費，依保險契約第六條之規定，不需
    催告」云云。
(三)按本件保險契約之保險費被變更以月繳方式為之，原告全不知情，亦從未向被告為該
    意思表示，而繳費方式之變更，既涉及契約內容之變更，自須經雙方當事人同意始生
    效力，而兩造間無該合意，自不生變更之效力，故本件保險契約之效力自未停止，被
    告應給付本件保險金。
(四)退一步言之，縱認本件已合法變更為月繳保險費方式，惟本件保險費係約定由被告派
    員前往原告處收取，而被告從未派員向原告收取，原告自無保險費到期未交付之情事
    ，而不負遲延責任，亦即尚無本件契約第六條「月繳或季繳者，則自保險單所載交付
    日期之翌日起三十日為寬限期間」「逾寬限期間仍未交付者，本契約自寬限期間終了
    翌日起停止效力」之適用。概被告既怠於收取保險費，自不可將該不利益歸諸於原告
    也。是其仍應依約給付保險金。
(五)本件保險金，主契約部分依本件保險契約第十三條「..... 於本契約有效且在保險單
    所載繳費期間內身故時本公司按當時總保險金額三倍給付身故保險金」之約定，保險
    金為九十萬元；附加契約部分，依國泰平安保險附約第十四條之約定：「本公司按本
    附約保險單所記載該被保險人的保險金額給付身故保險金」，此部分之金額為一百萬
    元，合計共一百九十萬元正。
(六)對被告抗辯所為之陳述：
  １原告本人雖於九十年四月二日到庭自承系爭變更保費為月繳之保險契約上「甲○○」
    之簽名為伊所寫，惟查於鈞院八十八年十一月十五日調查時被告明確表明追加部分（
    即變更月繳部分）並非伊所為，茲因原告小孩（即本件被保險人）因車禍去世後，原
    告之精神即陷於恍惚之狀態，故原告所承是否真實，懇請鈞院斟酌。
  ２另就終止保險費自動轉帳付款通知書之終止事實，提出質疑：
  (1)原告就系爭通知書上之簽名，否認為她所簽。
  (2)被告主張，伊公司不可能於事前預知嚴釗鍵會發生車禍之事實，致無必要以虛偽之方
    式來終止轉帳之約定。
  (3)惟查，被告之辯解雖言之成理，但卻有疑義存在，按無論年繳、月繳，自動轉帳對原
    告均很便利，既然原告尚要繳納保險，抑且已變更為月繳，實無理由去終止自動轉帳
    之行為，亦請參酌。
  ３再揆諸被告提出之四份變更申請書亦有疑點，說明如後：
  (1)衡情契約之變更，應該事先由申請人提出申請後，再由被告公司來核復是否准許。
  (2)惟觀諸被告提出之申請書中，其中有二份，一為嚴鈺楟、一為嚴綰婷，該兩份申請變
    更為月繳之時間分別為八十八年一月二十日及八十八年三月十八日。然查被告公司就
    該二份契約變更核可之時間竟是八十八年一月十九日及八十八年三月十七日，其核可
    之時間先於申請之時間，殊難令人不起疑竇，故系爭變更為月繳之契約書是否確為原
    告所簽，即有查證之必要。
  ４縱鈞院認為系爭變更申請書及終止自動轉帳付款通知書上「甲○○」之簽名確為本人
    所寫，惟當時係因蘇月嬌向原告建議可以考慮用月繳的方式，原告只是預先簽名並暫
    時放在蘇月嬌處，並非代表原告當時就有同意變更為月繳之意思表示。況原告在一月
    份及三月份分別變更被保險人嚴鈺楟及嚴綰婷的繳費方式為月繳後，都無法繳交保險
    費，則何須多此一舉再去變更訟爭保險的繳費方式。
  ５以前的保險費未繳係因為蘇月嬌叫原告另外再保這四件保險，給他作業績，所以以前
    的保險契約原告就沒有再繼續繳保險費而停效。
  ６原告在保險事故發生後，透過友人向被告查詢保險契約之現況，經告稱為正常繳費，
    既然繳費情形正常，足證原告並未將繳費方式由年繳變更為月繳。如謂原告真有將繳
    費方式變更為月繳，且因保險費逾期未繳，致保險契約於八十八年五月十四日停效，
    為何在保險事故發生後之八十八年六月二十一日，原告向被告查詢時，卻仍然告知係
    正常繳費，如僅係電腦資料未能相連線，以被告為一知名之大公司，在隔了二個月之
    後仍未將當事人的資料輸入電腦或相連線，以便告知當事人正確之訊息，此舉殊難想
    像。
三、證據：提出保險單、國泰人壽保險公司函、國泰美滿人生終身壽險保險契約第六條、
    第十三條、國泰平安保險附約第十四條各一份為證。
乙、被告方面：
一、聲明：如主文所示，如受不利判決，願供擔保請准宣告免於假執行。
二、陳述：
(一)原告於八十七年四月十三日以其長子嚴釗鍵為被保險人，向被告公司投保「國泰美滿
    人生三一二終身壽險」，保險金額為三十萬元，附加平安特約險一百萬元，均以原告
    為受益人，此有原告所檢附之保險單可稽。原告所投保之訟爭保險乃被告公司職員蘇
    月嬌所招攬，蘇月嬌因向原告收繳保費而認識相熟，迄今已有十餘年之情誼，八十七
    年間原告分別於一、三、四月間為四名子女投保，應繳保費（年繳）共為九萬餘元，
    原告要求退佣金，蘇月嬌乃將佣金退回，故原告就本案及另三件保險實際之支出為六
    萬六千元。且由此可見原告與蘇月嬌之情誼匪淺，蘇月嬌實無專斷蠻行枉顧原告權益
    之可能，合先敘明。
(二)原告為其長子嚴釗鍵投保「國泰美滿人生三一二終身壽險」之同時，也為其次子嚴裕
    權投保「國泰美滿人生三一二終身壽險」，此前即八十七年元月間，曾為其次女嚴鈺
    楟投保「保本三福終身壽險」，於八十七年三月間，為長女嚴綰婷投保「保本三福終
    身壽險」，合計要保人即原告於八十七年初為其子女投保四件保險案件。約半年後，
    原告之夫嚴炎煌發現，多次打電話向蘇月嬌表示不願其妻投保這四件保險，其已向被
    告台北之公司申訴，要蘇月嬌退回保費，否則夫妻為此要鬧離婚云云，原告也表示其
    夫發現其為四名子女投保後，甚至打的她昏倒。蘇月嬌聞悉後，一方面深表同情，一
    方面又想免去其夫之騷擾，明知礙於公司規定根本不能退回保費，仍自掏腰包將原告
    實際之支出六萬六千元於十月八日退回原告之夫嚴炎煌，並由嚴炎煌親自簽收，嚴炎
    煌並當面將保險單等退回，表示不保了，不久並由原告申請終止保險費自動轉帳付款
    。事後原告過意不去，但亦僅返還蘇月嬌一萬元罷了。待契約繳費期間將至，蘇月嬌
    又催問原告到底要不要保，原告仍表示沒有錢不要了，蘇月嬌又好意建議將年繳改為
    月繳，每月四件保費僅須七千多元，負擔較輕，或可繼續，原告乃親自填妥申請資料
    ，並親自簽名，囑咐被告公司職員蘇月嬌於繳費期日屆至時提出申請，被告公司職員
    蘇月嬌乃於八十八年一、三、四月間，分別替要保人即原告申辦將該四件保險案件，
    全部由年繳改為月繳手續，而訟爭保險案件係於八十八年四月十七日申請獲准，並經
    被告公司於保險契約批註「繳費方式變更為月繳」，因此本案保險費之繳交方式已由
    年繳變更為月繳。之後原告仍未能繳納餘先投保子女嚴綰婷、嚴鈺楟應於一、三月繳
    費之二件保險，約四月底蘇月嬌於台南市○○街菜市場遇到原告，向其詢問另二件保
    險費要不要繳，原告仍表示其夫每月僅給二萬元，付了小孩子開銷實不足，直至原告
    之子嚴釗鍵不幸於六月十四日死亡，原告才後悔而反覆其詞。
(三)訟爭保險乙案，係於八十七年四月十三日投保，並以年繳方式繳付一年份保險費，至
    八十八年四月十三日期滿需再繳交保險費，此時適逢要保人即原告申請改易為月繳，
    因此訟爭保險乙案，依契約書約定應於八十八年四月十三日以月繳方式繳交保險費；
    被告公司職員蘇月嬌於辦妥改易月繳手續後，即親自催告要保人即原告繳費，惟原告
    當場表示無能力繳納，因此不願續繳之意思外，且超逾訟爭保險乙案繳交保險費之寬
    限期間三十日即八十八年五月十三日止（詳見「國泰美滿人生三一二終身壽險」契約
    書第六條第一項後段），仍未見其繳交保險費。
(四)按保險案件逾保險費繳交寬限期間仍未繳交者，契約自寬限期間終了翌日起停止效力
    ，此為「國泰美滿人生三一二終身壽險」契約書第六條第三項明文約定，依此約定，
    訟爭保險乙案自八十八年五月十四日起已停止生效，被保險人嚴釗鍵於八十八年六月
    十四日因車禍死亡，自不得請求被告公司給付保險金。
(五)被保險人嚴釗鍵於訟爭保險案件失效期間，即八十八年六月十四日因車禍身故，隨即
    於八十八年六月十六日向被告公司申請理賠，被告公司經審核後，已於八十八年七月
    七日函告受益人即原告，以「經查本件因保費未繳，責任準備金不足代繳保費至事故
    日，保單業已失效，故恕難受理申請之理賠給付」為由告知原告在案，非如原告於起
    訴狀所稱以「已變更以月繳方式繳費，依保險契約第六條之規定，不需催告」等情，
    併此說明。
(六)觀諸原告將四件保險改為月繳之申請書上「甲○○」簽名一致，與要保書上「要保人
    簽名」及自動終止轉帳申請書上之簽名均一致，足見其稱不知變更為月繳，顯係推諉
    之詞，況原告若如其所述有為其子嚴釗鍵續保之意願，何以由其夫將「保單」退回給
    蘇月嬌收執，未如一般保戶自行收執？何以終止自動轉帳繳款？何以其餘子女均未於
    繳納期限內續繳保費？足見其不願繳費續保之心意堅決，絕非被告公司怠於收取，否
    則若能續保，蘇月嬌之業績亦不無幫助，蘇月嬌怎可能不積極收取？
(七)被告既已於九十年四月二日庭訊時自承被告公司提出之八十七年十月二十一日終止保
    險費自動轉帳付款通知書及八十八年四月十七日保險契約內容變更（附（追）加附約
    ）申請書上要保人「甲○○」之簽名係真正無訛，核與證人蘇月嬌所證「原告因投保
    之事而與其夫吵架，故原告不願續保，證人乃於八十八年十月二十一日將招攬保險之
    佣金六萬六千元退還給原告，但為了要讓保險繼續，才建議原告改成月繳比較便宜」
    等語相符。則訟爭保險被保險人嚴釗鍵之「國泰美滿人生三一二終身壽險」依兩造之
    契約條款第六條月繳者自保險單所載交付日期之翌日起三十日為寬限期間，逾寬限期
    間未交付者，本契約自寬限期間終了翌日起停止效力。故本件保險早已於被保險人死
    亡前，於八十八年五月十四日因要保人未續繳保險費而停效，原告自不得依無效之保
    險契約要求被告理賠。
(八)至若原告另抗辯上開自動轉帳付款通知書及保險契約內容尚須被保險人嚴釗鍵同意且
    須經催繳始吻合程序云云。惟保險契約之當事人為原告，非被保險人，就契約內容之
    增刪、或繳費方式之變更，被保險人根本無權置喙，理所至明。且依兩造之契約第六
    條需年繳、半年繳或約定以金融機構轉帳交付第二期之分期保費者，始須踐履催告之
    程序，而本件原告未約定以金融機構轉帳且為月繳之方式，自無上開問題存在，故原
    告之抗辯不足為採。
(九)原告既已承認變更申請書上之簽名係其本人親簽無誤，足證當時確有這個意思，否則
    怎麼可能沒意思還簽名？況原告對於四件保險案件均未繳費並無爭執，卻只單獨爭執
    訟爭保險，其心態不無可議。而蘇月嬌與原告本係好友，蘇月嬌不可能去故意設計陷
    害原告，當初如此建議，只是希望原告能續保，不會使蘇月嬌的業績太難看。況被告
    並無法事先預知被保險人嚴釗鍵會於八十八年六月十四日死亡，實無可能在八十八年
    四月十七日就先設計造假叫原告變更繳費方式。至於原告所爭執有關被告核准日期早
    於原告申請日期一節，可能是審核人員疏未將日期條戳調整為正確日期，就誤蓋前一
    天的日期在申請書上，此種疏忽在一般人的日常生活中經常在發生，且符合一般人的
    生活經驗，而原告所質疑的這兩份保險契約，被保險人係嚴綰婷及嚴鈺楟，並非嚴釗
    鍵，與訟爭保險並無關係。況原告本人既已自承變更申請書上的簽章是其本人所簽所
    蓋無誤，卻又以此指摘，認有再查證變更申請書是否確為原告所簽之必要，實無理由
    。又被告係一有規模的大公司，所承保的案件不計其數，不可能每天都在更改保險資
    料，而是在發生保險事故後，當事人提出理賠申請時，被告公司負責理賠的人員始會
    彙整所有資料，核對是否應予理賠，並發文正式通知申請人。又被告對於當事人所為
    之正式查詢資料回函，都會有主管核章，原告未透過承辦人員，私底下找認識的人查
    詢，在資料未經整理，未與電腦內所儲存資料同步連線前，原告所得之資料當然不一
    定是最正確的。
三、證據：提出嚴炎煌收據、保險單、送金單、通知函、保險費自動轉帳付款授權書、國
    泰鍾愛終身壽險要保書各一份、終止自動轉帳付款通知書、保險契約內容變更追加附
    約申請書、「國泰美滿人生三一二終身壽險」要保書各四份為證，並請求傳訊證人蘇
    月嬌。
    理    由
一、本件原告起訴主張其於八十七年四月十三日為其子嚴釗鍵向被告投保訟爭保險，並以
    原告為受益人，八十八年六月十四日被保險人嚴釗鍵不幸因車禍死亡，原告檢附資料
    向被告申請給付保險金，詎被告竟謂「嚴釗鍵先生意外死亡保險金，經本公司審理無
    法給付保險金，其原因：經查本件因保費未繳，責任準備金不足代繳保費至事故日，
    保險單業已失效，故恕難受理申請之理賠給付」而拒絕給付。因本件保險費不但無未
    繳情事，亦從未接獲被告之催告，故原告接獲被告前述不予理賠之通知後甚感訝異，
    乃向被告查詢，卻被覆以「已變更以月繳方式繳費，依保險契約第六條之規定，不需
    催告」云云。原告對於本件保險契約之保險費被變更以月繳方式為之全不知情，亦從
    未向被告為該意思表示，而繳費方式之變更，既涉及契約內容之變更，自須經雙方當
    事人同意始生效力，而兩造間無該合意，自不生變更之效力，故本件保險契約之效力
    自未停止。又縱認本件已合法變更為月繳保險費方式，惟本件保險費係約定由被告派
    員前往原告處收取，而被告從未派員向原告收取，是被告既怠於收取保險費，自不可
    將該不利益歸諸於原告，原告自無保險費到期未交付之情事，而不負遲延責任，為此
    依據保險契約之法律關係，請求被告給付如聲明所示；被告則以：原告所投保之訟爭
    保險乃被告公司職員蘇月嬌所招攬，蘇月嬌因向原告收繳保費而認識相熟，迄今已有
    十餘年之情誼，八十七年間原告分別於一、三、四月間為四名子女投保，應繳保費（
    年繳）共為九萬餘元，原告要求退佣金，蘇月嬌乃將佣金退回，故原告就本案及另三
    件保險實際之支出為六萬六千元，由此可見原告與蘇月嬌之情誼匪淺，蘇月嬌實無專
    斷蠻行枉顧原告權益之可能。原告投保半年後，原告之夫嚴炎煌發現，多次打電話向
    蘇月嬌表示不願其妻投保這四件保險，其已向被告台北之公司申訴，要蘇月嬌退回保
    費，否則夫妻為此要鬧離婚云云，原告也表示其夫發現其為四名子女投保後，甚至打
    的她昏倒。蘇月嬌聞悉後，一方面深表同情，一方面又想免去其夫之騷擾，明知礙於
    公司規定根本不能退回保費，仍自掏腰包將原告實際之支出六萬六千元於十月八日退
    回原告之夫嚴炎煌，並由嚴炎煌親自簽收，嚴炎煌並當面將保險單等退回，表示不保
    了，不久並由原告申請終止保險費自動轉帳付款。事後原告過意不去，但亦僅返還蘇
    月嬌一萬元。待契約繳費期間將至，蘇月嬌又催問原告到底要不要保，原告仍表示沒
    有錢不要了，蘇月嬌又好意建議將年繳改為月繳，每月四件保費僅須七千多元，負擔
    較輕，或可繼續，原告乃親自填妥申請資料，並親自簽名，囑咐被告公司職員蘇月嬌
    於繳費期日屆至時提出申請，被告公司職員蘇月嬌乃於八十八年一、三、四月間，分
    別替要保人即原告申辦將該四件保險案件，全部由年繳改為月繳手續，而訟爭保險案
    件係於八十八年四月十七日申請獲准，並經被告公司於保險契約批註「繳費方式變更
    為月繳」，因此本案保險費之繳交方式已由年繳變更為月繳，原告並應於八十八年四
    月十三日以月繳方式繳交。之後原告仍未能繳納餘先投保子女嚴綰婷、嚴鈺楟應於一
    、三月繳費之二件保險，約四月底蘇月嬌於台南市○○街菜市場遇到原告，向其詢問
    另二件保險費要不要繳，原告仍表示其夫每月僅給二萬元，付了小孩子開銷實不足等
    語，故訟爭保險契約已因原告未依約於三十日寬限期間內繳費，而於寬限期間終了翌
    日即八十八年五月十四日起停止效力，是被保險人即原告之子嚴釗鍵不幸於六月十四
    日死亡，被告自無法依約理賠等語以為置辯。
二、本件原告起訴主張其在八十七年四月十三日為其子嚴釗鍵向被告投保訟爭保險，並以
    原告為受益人，八十八年六月十四日被保險人嚴釗鍵不幸因車禍死亡，經原告檢附相
    關資料向被告申請理賠，卻遭被告以「經查本件因保費未繳，責任準備金不足代繳保
    費至事故日，保單業已失效，故恕難受理申請之理賠給付」為由拒絕理賠之事實，業
    據原告提出保險單及被告公司函各一份為證，且為被告所不爭執，故此部分主張自堪
    信為真實。至原告主張本件保險契約並無變更繳費方式，亦無未繳保險費情事，縱有
    變更繳費方式，依契約約定被告應派員向原告收取，惟被告從未派員向原告收取，被
    告不得將此一不利益歸諸於原告，故保險契約仍應有效存在，被告應依約給付保險金
    云云，則為被告所否認，並以前揭等語以為置辯，是本件首應審究者為：訟爭保險契
    約之繳費方式是否已經合意由年繳變更為月繳？如已變更為月繳，被告是否有派員向
    原告收取？經查：
(一)原告雖否認其業將訟爭保險之繳費方式由年繳變更為月繳，並於本院八十八年十一月
    十五日言詞辯論期日審理時，主張除訟爭保險要保書上要保人欄「甲○○」係其本人
    親簽外，保險契約內容變更追加附約申請書及終止保險費自動轉帳付款通知書上要保
    人欄「甲○○」之簽名則非其本人所簽，惟上開事實業據證人即向原告招攬訟爭保險
    之被告公司業務員蘇月嬌到庭證稱：「（系爭保險契約何時變更為月繳？）我有一天
    在本原街菜市場有碰到原告，她告訴我不保了，她說她先生為此與她吵架，並打她，
    連保單都還我了，我當時是出於好意，同時也為了我的業績，我想月繳比較便宜。」
    「（提示追加保險申請書，名字是何人簽的？）全都是原告在其家中簽的，小孩的名
    字也是原告寫的。... 」「（為何保費變成月繳？）原告向我說不保了，我為了要讓
    保險能繼續，八十八年四月我告訴原告改成月繳比較便宜，... 」等語在卷，嗣經本
    院於九十年四月二日言詞辯論審理時，再一一提示被告所提出之保險費自動轉帳付款
    授權書、終止保險費自動轉帳付款通知書、保險契約內容變更追加附約申請書、國泰
    富貴保本三福終身壽險要保書、國泰美滿人生三一二終身壽險要保書、國泰鍾愛終身
    壽險要保書、檢驗報告書、體格檢查書、集體要保書等原本上有關要保人「甲○○」
    之簽名蓋章予原告本人辨識之結果，業經原告本人自承上開文件上的簽名蓋章均確實
    係由其本人親自所寫所蓋，並經本院當庭再次詢問原告本人確認無誤。至原告訴訟代
    理人另稱原告因其子嚴釗鍵車禍死亡後，精神即陷於恍惚之狀態，所承是否真實有斟
    酌必要云云，惟原告本人於九十年四月二日本院庭訊時，表情、言語、行為舉止均與
    常人同，並能提出存摺、印鑑申請書等文件，清楚明白回答本院所提之問題，毫無任
    何異樣之處，則原告訴訟代理人主張原告於其子嚴釗鍵車禍死亡後，精神即陷於恍惚
    之狀態，所承是否真實有斟酌必要云云，顯不足採。又原告訴訟代理人雖另質疑被告
    所提出之四份保險契約內容變更追加附約申請書，其中「嚴鈺楟」及「嚴綰婷」兩份
    申請變更為月繳的時間分別為八十八年一月二十日及八十八年三月十八日，而被告公
    司就該二份契約變更核可的時間是八十八年一月十九日及八十八年三月十七日，其核
    可時間先於申請時間，顯有可疑，故系爭變更為月繳的契約書是否確為原告所簽，有
    再查證必要云云，惟訟爭保險之被保險人係原告之長子嚴釗鍵，並非嚴鈺楟及嚴綰婷
    ，不論該二份申請書上之核可時間為何會早於申請時間，原告訴訟代理人以訴外人嚴
    鈺楟及嚴綰婷之保險契約內容變更追加附約申請書上核可時間先於申請時間為由，質
    疑原告本人已自承訟爭保險之保險契約內容變更追加附約申請書上簽名之真正，顯非
    有理，亦無關係。又原告本人對於被告所提出之終止保險費自動轉帳付款通知書上有
    關「甲○○」之簽名確係其本人所簽，業已自承，既如前述，則原告訴訟代理人猶指
    原告否認該通知書上之簽名，並稱原告既欲繼續繳納保險費，且變更為月繳，實無理
    由去終止自動轉帳之行為，而質疑該終止自動轉帳付款通知書是否真實云云，然原告
    如欲變更繳費方式為月繳，並繼續委託金融機構代為扣款轉帳支付保險費，本應先就
    約定年繳之轉帳付款通知書予以終止，再另簽立新的轉帳付款通知書，通知金融機構
    改為每月扣款，以避免原約定年繳之繳費期限屆至時，復遭受委託之金融機構再次扣
    款，原委託按年扣繳保險費之通知書並非當然可以直接改為按月扣款，是原告訴訟代
    理人上開所指，實無理由。從而，被告辯稱訟爭保險契約之繳費方式已由原告申請由
    年繳變更為月繳等語，即堪信實。
(二)至原告訴訟代理人雖又另稱縱認系爭變更申請書及終止自動轉帳付款通知書上「甲○
    ○」之簽名確為本人所寫，惟當時係因蘇月嬌向原告建議可以考慮用月繳的方式，原
    告只是預先簽名並暫時放在蘇月嬌處，並非代表原告當時就有同意變更為月繳之意思
    表示，況原告在一月份及三月份分別變更被保險人嚴鈺楟及嚴綰婷的繳費方式為月繳
    後，都無法繳交保險費，則何須多此一舉再去變更訟爭保險的繳費方式云云，惟查，
    被告既已舉出上有原告本人親筆簽名之變更申請書，而原告本人對該簽名及文書之真
    正不為爭執，則原告否認其有作成該文書內容之真意，自應就此負舉證責任。惟原告
    對此部份主張並未能舉證以實其說，其空言否認，顯係事後反悔之詞，故此部份主張
    亦難認有理由。
(三)按分期繳納的第二期以後保險費，應照本契約所載交付方法及日期，向本公司所在地
    或指定地點交付，或由本公司派員前往收取，並交付本公司所開發之憑證。第二期以
    後分期保險費到期未交付時，年繳或半年繳者，自催告到達翌日起三十日內為寬限期
    間；月繳或季繳者，則自保險單所載交付日期之翌日起三十日為寬限期間（第一項）
    。約定以金融機構轉帳或其他方式交付第二期以後的分期保險費者，本公司於知悉未
    能依此項約定受領保險費時，應催告要保人交付保險費，其寬限期間依前項約定處理
    （第二項）。逾寬限期間仍未交付者，本契約自寬限期間終了翌日起停止效力。如寬
    限期間內發生保險事故時，本公司仍負保險責任（第三項），訟爭保險之保險契約第
    六條定有明文。訟爭保險既於八十七年四月十三日向被告投保，並以年繳方式繳付一
    年份保險費，本應於八十八年四月十三日期滿時再繳交保險費，原告既已在八十八年
    四月十七日將訟爭保險之繳費方式由年繳變更為月繳，依契約書約定，原告自應於八
    十八年四月十三日以月繳方式繳交保險費，並以該日之翌日起三十日為寬限期間，依
    前揭契約約定，此一寬限期間的起算，無須經被告催告後始生效力。至於該條第一項
    前段之內容「分期繳納的第二期以後保險費，應照本契約所載交付方法及日期，向本
    公司所在地或指定地點交付，或由本公司派員前往收取」中，既然契約條文是用「或
    」字，故不論係由要保人向被告公司交付，或由被告公司派員前往收取，均僅係清償
    方式的約定，原告或被告公司得擇其一方式為之，非謂兩造對於訟爭保險之保險費就
    硬性約定應由被告公司派員向原告收取。原告既原應於八十八年四月十三日繳交一年
    份的保險費，其於同年月十七日向證人蘇月嬌填具變更申請書變更繳費方式為月繳時
    ，自難謂其不知要繳交該月之保險費。從而，訟爭保險契約既已約定繳費方式除由被
    告派員收取外，亦得由原告向被告公司所在地或指定地點交付，而原告於寬限期間內
    未依約向被告繳納保險費，則訟爭保險已於寬限期間終了翌日起停止效力。原告以被
    告未派員向其收取保險費，故不能起算寬限期間為由，主張訟爭保險契約仍然有效存
    在云云，亦難認有理由。
三、綜上所述，原告既已於八十八年四月十七日向被告公司申請變更訟爭保險之繳費方式
    為月繳，且未依約於寬限期間內繳交該月之保險費，致訟爭保險契約已於八十八年五
    月十四日停止效力，而保險事故係於停效後之八十八年六月十四日發生，則被告拒絕
    依約理賠，即屬有據。從而，原告依據訟爭保險契約第十三條及第十四條，請求被告
    應給付保險金一百九十萬元及自起訴狀繕本送達翌日起至清償日止，按週年利率百分
    之五計算之利息，即無理由，應予駁回。
四、本件為判決之基礎已臻明確，兩造其餘之攻擊防禦方法核與本件判決結果無影響，爰
    不再予一一論述，併此敘明。
五、原告之訴既經駁回，其假執行之聲請亦因訴之駁回而失所附麗，應併駁回之。
據上論結，本件原告之訴為無理由，依民事訴訟法第七十八條，判決如主文。
中      華      民      國     九十       年      四      月      三十      日
                                 臺灣臺南地方法院民事第二庭
~B法      官  張家瑛
右為正本係照原本作成
如對本判決上訴，須於判決送達後廿日內向本院提出上訴狀
中      華      民      國     九十       年      五      月      三        日
~B法院書記官  蔡蘭櫻


司法院資訊處製作；財團法人民間司法改革基金會備份。
